最高法院刑事判決　　　　　　　九十四年度台非字第二四八號
　　上　訴　人　最高法院檢察署檢察總長
　　被　　　告　甲○○
　　　　　　　　　　　　號
上列上訴人因被告違反毒品危害防制條例案件，對於台灣彰化地
方法院中華民國九十三年六月三十日第一審確定簡易判決（九十
三年度斗簡字第一七三號，聲請案號：台灣彰化地方法院檢察署
九十三年度毒偵字第六六三號），認為違法，提起非常上訴，本
院判決如下：
    主  文
原判決撤銷。
甲○○連續施用第二級毒品，處有期徒刑伍月，如易科罰金，以
參佰元折算壹日。
    理  由
非常上訴理由稱：「按受有期徒刑之執行完畢，或受無期徒刑或
受有期徒刑一部之執行而赦免後，五年以內再犯有期徒刑以上之
罪者，始為累犯，刑法第四十七條定有明文，被告固曾於八十一
年七月間犯偽造文書罪，被處有期徒刑六月，並於八十二年五月
二十八日易科罰金完畢，惟應併合處罰之數罪，經分別判處有期
徒刑確定，其中一罪之有期徒刑已執行完畢，由檢察官聲請定其
應執行之刑確定後，其前已執行有期徒刑部分，僅應在應執行之
刑扣除，而不能認已執行完畢（參見司法院七十一年十一月二日
廳刑一字第一０八三函核定台南地院七十一年夏季法律座談會之
研討意見及最高法院七十六年台非字第一二八號判決），本件被
告甲○○之前所犯違反毒品危害防制條例罪與其另犯之竊盜罪及
違反槍砲彈藥刀械管制條例罪部分，經檢察官聲請台灣高等法院
台中分院於九十一年八月六日以九十一年度聲字第五九四號裁定
合併定應執行之刑為有期徒刑三年六月確定，檢察官執行指揮書
刑期起算日期為九十一年六月十六日，執行期滿日為九十四年六
月五日，有該裁定及指揮書等可稽，故被告於九十三年三月間犯
本件違反毒品危害防制條例之罪時，全案尚未執行完畢，其前案
施用毒品罪自不能認已執行完畢，原判決遽依累犯予以論科，顯
有判決適用法則不當之違背法令。案經確定，且不利於被告，爰
依刑事訴訟法第四百四十一條、第四百四十三條提起非常上訴，
以資救濟。」等語。
本院按判決不適用法則或適用不當者，為違背法令。又受有期徒
刑之執行完畢，或受無期徒刑或受有期徒刑一部之執行而赦免後
，五年以內再犯有期徒刑以上之罪者，始為累犯。刑事訴訟法第
三百七十八條、刑法第四十七條定有明文。次查刑法第七十九條
之一第一項規定：「二以上徒刑併執行者，第七十七條所定最低
應執行之期間，合併計算之。」同條第三項規定：「依第一項規
定合併計算執行期間而假釋者，前條第一項規定之期間，亦合併
計算之。」則在合併執行之情形，經許其假釋出獄者，其報請許
可假釋所須最低應執行之期間，既合併計算；且假釋期間（即殘
刑期間），亦合併計算之，其期間即無從區分。從而，不論假釋
出獄前所執行之期間是否已逾其中任一罪之刑期，在假釋期間內
，均應認為尚未執行完畢。其於執行逾其中任一罪之刑期後五年
內之假釋期間，再犯有期徒刑以上之罪者，不應論以累犯。本件
原簡易判決以被告甲○○曾因施用毒品經法院判處有期徒刑六月
確定，並於民國八十九年二月三日執行完畢，竟不知悔改，復於
九十三年三月六日二十二時前九十六小時內某時，在某不詳地點
施用第二級毒品安非他命一次等情，而論處被告連續施用第二級
毒品（累犯）罪刑。惟查被告前案所犯之施用毒品罪外，另犯竊
盜罪，經判處有期徒刑二年六月，刑前強制工作；又違反槍砲彈
藥刀械管制條例案件，經判處有期徒刑一年，均確定在案，嗣經
檢察官向台灣高等法院台中分院聲請定其應執行刑，經該院以九
十一年聲字第五九四號定應執行之刑為有期徒刑三年六月，刑前
強制工作三年。嗣經免其強制工作之繼續執行，而於九十一年六
月十六日入監執行，指揮書執行完畢日期為九十四年九月二十三
日。嗣於九十三年一月二十日假釋出獄，指揮書執行完畢日期為
九十四年五月十四日，有被告刑案資料查註紀錄表可按。則被告
假釋出獄後之九十三年三月六日二十二時前九十六小時內，再犯
本件施用第二級毒品罪，因前案定執行刑之結果，被告本件犯罪
尚在假釋期間，不能認已執行完畢，而與累犯之要件不合，不能
論以累犯。原判決適用刑法第四十七條規定，論被告以累犯，並
加重其刑，自屬違背法令。案經確定，且不利於被告，非常上訴
意旨，執以指摘，洵有理由。應由本院將原判決撤銷，另行判決
如主文第二項所示之刑，以資救濟。
據上論結，應依刑事訴訟法第四百四十七條第一項第一款但書，
毒品危害防制條例第十條第二項，刑法第十一條前段、第五十六
條、第四十一條第一項前段，判決如主文。
中　　華　　民　　國　九十四　年　十一　　月　 十一　 日
                      最高法院刑事第十一庭
                          審判長法官  洪　清　江
                                法官  石　木　欽
                                法官  林　勤　純
                                法官  陳　晴　教
                                法官  陳　世　雄
      本件正本證明與原本無異
                                      書  記  官
中　　華　　民　　國　九十四　年　十一　　月　　　　　日
                                                      j
附錄條文：毒品危害防制條例第十條第二項
施用第二級毒品者，處三年以下有期徒刑。
